臺灣高等法院高雄分院刑事判決　　　 100年度交上易字第81號
上　訴　人
即　被　告　陳信志
上列上訴人因過失重傷害案件，不服臺灣屏東地方法院100 年度
交易字第28號中華民國100 年4 月26日第一審判決（起訴案號：
臺灣屏東地方法院檢察署99年度偵字第10936 號、100 年度偵字
第625 號），提起上訴，本院判決如下：
     主  文
上訴駁回。
     事  實
一、陳信志領有普通重型機車駕駛執照，於民國99年7 月30日凌
    晨12時許，在址設屏東縣屏東市○○路50號之好樂迪KTV 內
    飲用酒類後，明知已達不能安全駕駛動力交通工具之程度，
    竟仍於同日凌晨1 時許，騎乘其父陳廣樑所有之車牌號碼93
    3-JVT 號重型機車上路（所涉刑法第185 條之3 服用酒類不
    能安全駕駛動力交通工具駕駛罪部分，業經臺灣屏東地方法
    院檢察署檢察官另為緩起訴處分），沿屏東縣屏東市○○路
    由西向東方向行駛，於同日凌晨1 時15分許，行經屏東市○
    ○路與仁愛路路口時，適有曾月娥亦騎乘車牌號碼WOU-619
    號輕型機車，沿屏東市○○路由北向南方向行駛至上開路口
    ，陳信志本應注意飲酒後呼氣酒精濃度超過每公升0.25毫克
    者，不得駕車，及汽車行駛時，駕駛人應注意車前狀況並隨
    時採取必要之安全措施，且行車速度，應依速限標誌時速50
    公里之規定，又行駛至交岔路口時，應遵守燈光號誌之指示
    ，而該交岔路口其行進方向之號誌係設有閃光紅燈，表示「
    停車再開」，車輛應減速接近，先停止於交岔路口前，讓幹
    道車優先通行後確實認為安全時，方得續行，而依當時天氣
    陰、夜間有照明，道路路面鋪裝柏油、濕潤、無缺陷且無障
    礙物、視距良好，號誌為閃光號誌並正當運作等情，並無不
    能注意之情形，竟疏未注意其飲酒後呼氣酒精濃度已達每公
    升0.43毫克，且其行車速度已超過速限50公里，車前有曾月
    娥騎乘機車經過，亦未注意前方號誌為閃光紅燈，應先暫停
    讓幹道車先行之情，於接近上開路口時，仍以時速約60公里
    之速度，通過上開路口，致其騎乘之上開重型機車車頭撞及
    曾月娥騎乘之上開輕型機車右側車身，曾月娥當場摔到在地
    ，受有創傷性蜘蛛膜下腔出血、右肱骨骨折、右側第2 至第
    6 根肋骨骨折併少量血胸、左側皮下氣胸、左臉及左腳撕裂
    傷2 公分之傷害，經送往財團法人屏東基督教醫院（下稱屏
    東基督教醫院）急診。嗣經警據報到場處理，而查悉上情。
    其後，曾月娥轉診至長庚醫療財團法人高雄長庚紀念醫院（
    下稱高雄長庚醫院）醫療，雖經住院治療，惟因已經處於失
    智狀態因而導致個人之認知功能嚴重失能，為意思表示、受
    意思表示或辨識其意思表示效果之能力明顯受損，無法獨立
    處理個人事務與從事個人財務管理，並於99年10月22日經臺
    灣屏東地方法院以99年度監宣字第133 號裁定宣告為受輔助
    宣告之人，現仍因神經機能損傷，而有語言遲緩情形、右上
    肢無力、平衡失調及步態不穩等後遺症，已達身體健康重大
    難治之重傷害。
二、案經曾月娥之夫林慶安訴由臺灣屏東地方法院檢察署偵查起
    訴。
    理  由
一、證據能力部分：
（一）按被告以外之人於審判外之言詞或書面陳述，除法律有規
      定者外，不得作為證據；被告以外之人於審判外向法官所
      為之陳述，得為證據；被告以外之人於偵查中向檢察官所
      為之陳述，除顯有不可信之情況者外，得為證據，刑事訴
      訟法第159 條第1 項、第159 條之1 分別定有明文。又按
      被告以外之人於審判外之陳述雖不符刑事訴訟法第159 條
      之1 至之4 等4 條之規定，經當事人於審判程序同意作為
      證據，法院審酌該言詞陳述或書面陳述作成時之情況，認
      為適當者，亦得為證據；當事人、代理人或辯護人於法院
      調查證據時，知有前項不得為證據之情形，而未於言詞辯
      論終結前聲明異議者，視為有前項之同意，刑事訴訟法第
      159 條之5 定有明文。本件如後所引被告以外之人於審判
      外所為之言詞或書面陳述，本件被告及檢察官對該等證據
      之證據能力均不爭執，且本院審酌上開證據於作成時無任
      何不適當之情況，認以之作為本案之證據，應屬適當，揆
      諸前開說明，應認均有證據能力。
（二）另其他證據部分，本院於審判期日，依各該證據不同之性
      質，以提示或告以要旨等法定調查方法逐一調查，並使當
      事人表示意見，本院亦查無法定證據取得禁止或證據使用
      禁止之情形，故認所引用各項證據資料，均具證據之適格
      。
二、上揭犯罪事實，業據被告於警詢、偵查、原審及本院審理時
    坦承不諱（見警卷第13至15頁，99年度偵字第10936 號卷第
    7 頁，原審卷第27頁反面、第34頁、本院卷第51頁），並有
    道路交通事故現場圖、道路交通事故調查報告表(一)及(二)、屏
    東縣政府警察局交通隊當事人酒精測定紀錄表、刑法第185
    條之3 案件測試觀察紀錄表、車號查詢重型機車車籍結果各
    1 紙、現場搜證及車損照片14張附卷可稽（見警卷10至12、
    22、24、34至40頁）。而被害人曾月娥經送至屏東基督教醫
    院診斷，受有創傷性蜘蛛膜下腔出血、右肱骨骨折、右側第
    2 至第6 根肋骨骨折併少量血胸、左側皮下氣胸、左臉及左
    腳撕裂傷2 公分之傷害，有該院99年8 月1 日開立之診斷證
    明書1 紙存卷可憑（見警卷第29頁）。另查被害人經屏安醫
    院鑑定後，認被害人各項功能退化嚴重，生活完全無自理能
    力必須長期依賴家人、醫療或養護機構照顧。被害人目前已
    經處於失智狀態因而導致個人之認知功能嚴重失能。為意思
    表示或受意思表示或辨識其意思表示效果之能力明顯受損。
    此外也已經無法獨立處理個人事務與從事個人財務管理等語
    ，嗣被害人並經臺灣屏東地方法院於99年10月22日以99年度
    監宣字第133 號裁定宣告為受輔助宣告之人，有屏安醫院99
    年10月13日屏安醫字第0990383 號函暨所附鑑定報告書及本
    院99年度監宣字第133 號裁定各1 份在卷可稽（見原審卷第
    19頁反面至第21頁，99年度他字第1644號卷第26、27頁）。
    復經原審向高雄長庚醫院函詢被害人轉診後之治療情形，據
    覆略以：據病歷所載，被害人100 年3 月14日最後1 次至本
    院就診之診斷為頭部外傷併腦出血、右側胸部挫傷併肋骨骨
    折與氣胸及右肱骨與鎖骨骨折，依病患當時病情研判，其臨
    床理解能力正常，並可回答問題，但有語言遲緩情形，且因
    遺留右上肢無力、平衡失調及步態不穩等後遺症，行動需他
    人扶持；另就目前醫療技術而言，病患神經機能損傷之後遺
    症可能無法完全治癒，評估其日後生活應需他人協助照護等
    語，有該院100 年3 月29日（100 ）長庚院高字第A23116號
    函1 紙附卷可稽（見原審卷第24頁）；再被害人雖有持續復
    健，但復健情況不佳，評估已達穩定程度，肢體無力及平衡
    失調情形難再有大幅度改善，亦有同院100 年7 月29日（10
    0 ）長庚院高字第A64111號函1 紙附卷可稽（見本院卷第48
    頁）。綜上，可知被害人因神經機能損傷，現仍有語言遲緩
    情形、右上肢無力、平衡失調及步態不穩等後遺症之傷害，
    衡以被害人行動需他人扶持、日常生活亦需他人協肋照護之
    情，並業經宣告為受輔助宣告之人，當可認被告之神經機能
    有重大減損，復難以完全治癒，堪認被害人確實已受有身體
    健康重大難治之傷害。
三、按汽車行駛時，駕駛人應注意車前狀況，並隨時採取必要之
    安全措施；行車速度，依速限標誌或標線之規定；汽車行駛
    至交叉路口，應遵守燈光號誌之指示；汽車駕駛人飲用酒類
    或其他類似物後其吐氣所含酒精濃度超過每公升0.25毫克，
    不得駕車；閃光紅燈表示停車再開，車輛應減速接近，先停
    止於交岔路口前，讓幹道車優先通行後認為安全時，方得續
    行，道路交通安全規則第93條第1 項、第94條第3 項、第10
    2 條第1 項第1 款、第114 條第2 款及道路交通標誌標線號
    誌設置規則第211 條第1 項第2 款，分別定有明文。次按汽
    車，指在道路上不依軌道或電力架線而以原動機行駛之車輛
    （包括機器腳踏車），亦為道路交通安全規則第2 條第1 項
    第1 款所明定。查被告於本案事故發生時，為年滿21歲之成
    年人，並考領有普通重型機車駕照，有被告之駕駛執照1 紙
    存卷可參（見警卷第19頁），對上揭規定理當知悉。且被告
    騎乘上開重型機車行經上開地點，依卷附道路交通事故調查
    報告表及現場照片所示，事發地點當時天氣陰、夜間有照明
    ，道路路面鋪裝柏油、濕潤、無缺陷且無障礙物、視距良好
    ，號誌為閃光號誌並正當運作等情，並無任何足令其不能注
    意之情事。另查，被告經警實施酒測後，測得其呼氣酒精濃
    度達每公升0.43毫克等情，有屏東縣政府警察局交通隊當事
    人酒精測定紀錄表1 紙存卷可證（見警卷第22頁），徵之被
    告仍於99年7 月30日凌晨1 時許騎乘機車上路等情，堪認被
    告確實疏未注意其飲酒後酒精濃度已逾越上揭不得駕車之標
    準。又查，依卷附上揭道路交通事故調查報告表(一)所示，本
    件肇事道路之速限為50公里，另被告於警詢時自承：伊騎乘
    上開重型機車至上開路口時，先看伊右側方向，當伊回頭時
    被害人就在伊正前方，伊沒注意看車速，伊時速約60至70公
    里左右等語（見警卷第13、14頁），顯見被告疏未注意其車
    速已超過速限50公里，且車前有曾月娥騎乘機車經過，亦未
    注意前方號誌為閃光紅燈，應先暫停讓幹道車先行之情。是
    被告於飲酒後呼氣酒精濃度達每公升0.43毫克下仍以時速約
    60公里之速度，通過上開路口，致其騎乘之上開重型機車車
    頭撞及曾月娥騎乘之上開輕型機車右側車身，其行為自有過
    失。公訴意旨僅認，被告騎乘機車有未遵守燈光號誌指示之
    過失，而未論被告以未注意車前狀況、未依速限行駛、酒醉
    駕車等過失，容有未洽，應予補充。被告既未盡其前開注意
    義務而肇事，並因而致被害人受有上述之傷害，其間別無其
    他原因介入，是其過失行為與被害人所受傷害之結果間，顯
    有相當因果關係。綜上，被告自白核與事實相符，本件罪證
    明確，被告犯行洵堪認定，應予依法論科。
四、按稱重傷者，謂下列傷害：毀敗或嚴重減損一目或二目之視
    能；毀敗或嚴重減損一耳或二耳之聽能；毀敗或嚴重減損語
    能、味能或嗅能；毀敗或嚴重減損一肢以上之機能；毀敗或
    嚴重減損生殖之機能；其他於身體或健康，有重大不治或難
    治之傷害，刑法第10條第4 項定有明文。本件被害人因車禍
    ，受有身體健康重大難治之傷害等情，已如前敘，自該當於
    前揭法條所定義之重傷。是核被告所為，係犯刑法第284 條
    第1 項後段之過失致重傷害罪。公訴意旨未查明被害人所受
    傷害已達重傷害之程度，而認被告係犯同條第1 項前段之過
    失傷害罪，尚有未洽，惟因二者基本社會事實同一，並經本
    院告知被告涉犯法條，而無礙於被告防禦權，本院自得變更
    起訴法條。又被告酒醉駕車，因而致人受傷，依法應負過失
    致重傷之刑事責任，爰依道路交通管理處罰條例第86條第1
    項規定，就所犯過失致重傷害罪，加重其刑。
五、原審認被告罪證明確，因而適用道路交通管理處罰條例第86
    條第1 項，刑法第284 條第1 項後段、第41條第1 項前段，
    刑法施行法第1 條之1 第1 項、第2 項前段規定，並審酌被
    告領有駕駛執照，竟未遵守交通規定，因一己疏忽造成被害
    人受有上開重傷害，犯罪所生實害非輕，惟念被告於本案發
    生前均無犯罪紀錄，有臺灣高等法院被告前案紀錄表1 紙在
    卷可考（見原審卷第4 頁），素行堪稱良好，且目前仍在就
    學中（見警卷第13頁），復衡被告犯後坦承犯行，且表達願
    賠償被害人新臺幣40萬元（見原審卷第27頁反面），惟因雙
    方對於賠償金額無法達成合意而未能和解，尚非無賠償告訴
    人之誠意等一切情狀，量處有期徒刑5 月，並諭知如易科罰
    金，以新臺幣1 千元折算1 日。其認事用法，核無不合，量
    刑亦屬允當。被告認原審量刑過重，未給予緩刑宣告云云，
    惟按量刑輕重，係屬事實審法院得依職權自由裁量之事項，
    苟已斟酌刑法第57條各款所列情狀而未逾越法定刑度，不得
    遽指為違法，有最高法院72年台上字第6696號判例可資參照
    。本件原判決既以被告酒後駕車，致生本件車禍，造成被害
    人難以回復之重大傷害，迄未賠償被害人之損害，但皆已對
    犯罪事實為自白，並審酌上述等一切情狀，認其所宣告之有
    期徒刑為適當，已詳述其理由，核與卷內訴訟資料，尚無不
    合。又「按緩刑宣告與否，事實審法院本得自由裁量，上訴
    人與被害人家屬和解後不依和解條件履行，原審乃不予宣告
    緩刑，此為原審自由裁量之事項，自不容任意指摘違法」（
    最高法院84年度台上字第337 號判決意旨參照），本件原審
    法院既已審酌被告未填補被害人之損害等情，而未為緩刑之
    宣告，揆諸前揭最高法院判決意見，此為原審自由裁量之事
    項，自不容任意指摘違法。從而，被告上訴意旨指摘原判決
    量刑過重及未為緩刑宣告，有所不當，為無理由，應予駁回
    。
據上論斷，應依刑事訴訟法第368條、第300條，判決如主文。
本案經檢察官高碧霞到庭執行職務。
中    華    民    國  100     年    9     月    28    日
                    刑事第六庭  審判長法  官  翁慶珍
                                      法  官  孫啟強
                                      法  官  石家禎
以上正本證明與原本無異。
不得上訴。
中    華    民    國   100    年    9     月    28    日
                                      書記官  黃月瞳
附錄本判決論罪科刑法條：
刑法第284 條第1 項
（過失傷害罪）
因過失傷害人者，處 6 月以下有期徒刑、拘役或 5 百元以下罰
金，致重傷者，處 1 年以下有期徒刑、拘役或 5 百元以下罰金
。